臺灣高雄地方法院刑事判決　　　　　　　100年度訴字第956號
公　訴　人　臺灣高雄地方法院檢察署檢察官
被　　　告　廖東昇
選任辯護人　郭國益律師
上列被告因毒品危害防制條例案件，經檢察官提起公訴（100年
度偵字第15074號），本院判決如下：
    主  文
廖東昇無罪。
    理  由
一、公訴意旨略以：被告廖東昇明知MDMA（即搖頭丸）及愷他命
    分別為毒品危害防制條例所管制之第二級、第三級毒品，不
    得意圖販賣而持有，竟與真實姓名、年籍均不詳綽號「老良
    」之成年男子共同基於意圖販賣而持有第二級、第三級毒品
    之犯意聯絡，與「老良」約定以2比1之比例分配販毒利益之
    代價，應允幫「老良」分裝及送交毒品，「老良」即於民國
    100 年5月6日23時許，在高雄市○鎮區○○路468號2樓「魅
    力時尚PUB」，交付被告廖東昇第二級毒品MDMA20顆及第三
    級毒品愷他命1包，並告知被告廖東昇將愷他命分裝成每0.7
    公克1小包，以利送交他人，被告廖東昇遂於100年5月7日5
    、6 時許，在高雄市鳳山區○○○路578巷7之1號3樓住處內
    ，將上開愷他命分裝成18小包（毛重共22.5公克）。嗣於
    100年5月8日01時20許，被告廖東昇持上開已分裝完成之毒
    品前往「魅力時尚PUB」，尚未及售出，即為警臨檢時當場
    查獲其持有第二級毒品MDMA13顆（毛重共3.6公克）、第三
    級毒品愷他命18包（毛重共22.5公克），因認被告涉犯毒品
    危害防制條例第5條第2項、第3項意圖販賣而持有第二級毒
    品、第三級毒品罪嫌。
二、按犯罪事實應依證據認定之，無證據不得認定犯罪事實，刑
    事訴訟法第154 條第2 項定有明文。又刑事訴訟上證明之資
    料，無論其為直接或間接證據，均須達於通常一般之人均不
    致有所懷疑，而得確信其為真實之程度，始得據為有罪之認
    定，若關於被告是否犯罪之證明未能達此程度，而有合理懷
    疑之存在，致使無從形成有罪之確信，根據「罪證有疑，利
    於被告」之證據法則，即不得遽為不利被告之認定，最高法
    院76年度台上字第4986號判例可資參照；次按被告或共犯之
    自白，不得作為有罪判決之唯一證據，仍應調查其他必要之
    證據，以察其是否與事實相符，刑事訴訟法第156 條第2 項
    定有明文，立法目的在以補強證據之存在，藉以限制合法自
    白在證據上之價值，俾發現實質的真實，即使被告之自白出
    於任意性，然若別無其他補強證據足以擔保其自白與事實相
    符，該自白仍非刑事訴訟法上得據之為認定被告犯罪之唯一
    證據，當不得單憑此而為被告不利之認定，最高法院95年台
    上字第5809號判決可茲參照；末按刑事訴訟法第161 條第1
    項規定：檢察官就被告犯罪事實，應負舉證責任，並指出證
    明之方法。因此，檢察官對於起訴之犯罪事實，應負提出證
    據及說服之實質舉證責任。倘其所提出之證據，不足為被告
    有罪之積極證明，或其指出證明之方法，無從說服法院以形
    成被告有罪之心證，基於無罪推定之原則，自應為被告無罪
    判決之諭知，最高法院92年台上字第128 號判例意旨可參照
    。末按，非以營利售賣之意圖而買入毒品，或因其他原因而
    持有毒品，嗣起售賣營利之意圖，著手於售賣行為而未及賣
    出者，應成立販賣毒品未遂罪；如非以營利售賣之意圖而買
    入，或因其他原因而持有，嗣起售賣營利之意圖，必其尚未
    著手於賣出行為，始有成立意圖販賣而持有毒品罪之餘地，
    最高法院96年台上字第4860號判決參照。
三、按被告以外之人於審判外之陳述，雖不符刑事訴訟法第159
    條之1 至第159 條之4 之規定，而經當事人於審判程序同意
    作為證據，法院審酌該言詞陳述或書面陳述作成時之情況，
    認為適當者，亦得為證據。當事人、代理人或辯護人於法院
    調查證據時，知有第159 條第1 項不得為證據之情形，而未
    於言詞辯論終結前聲明異議者，視為有前項之同意，同法第
    159 條之5 第1 、2 項分別定有明文。本案之傳聞證據，被
    告及辯護人迄未於本案言詞辯論終結前聲明異議，依前開法
    條之規定，視為被告已同意援引作為證據，且經本院審酌該
    等言詞陳述作成時之情況及證據取得過程等節，認為適當，
    可以作為認定事實之依據。
四、檢察官起訴被告涉犯前揭罪嫌，無非以(一)被告於警詢及偵查
    中之供述。(二)扣案之第二級毒品MDMA、第三級毒品愷他命。
    (三)高雄醫學大學附設中和紀念醫院檢驗報告3紙等，為其論
    據。訊據被告固坦承曾於100年5月6日23時許，姓名年籍不
    詳綽號「老良」之男子，在魅力時尚PUB交付20顆MDMA、愷
    他命約20公克之事實，惟堅決否認有何意圖販賣而持有之犯
    行之犯行，辯稱：老良交付毒品說要免費請我施用，並幫他
    轉交予他朋友試用，如果欲購買即可向他購買，雖然曾告訴
    我如果幫他賣，可以二比一之比例分配利益，但是我拒絕了
    ，我並沒有想要販賣等語。
五、經查：
(一)、扣案之第二級毒品MDMA13顆、第三級毒品愷他命18包，為被
    告於100年5月6日23時許，在高雄市○鎮區○○街468號2樓
    「魅力時尚PUB」，自綽號「老良」之男子所取得，並於100
    年5月8日凌晨1時20分許，再度將上開毒品攜至「魅力時尚
    PUB」時，經警對於該處執行臨檢查獲乙情，業據被告肯認
    屬實（見警1卷第2頁，偵卷第29頁），復有扣案物品照片4
    張在卷可稽（見警1卷第14頁），另有白色錠劑9顆、黃色錠
    劑4顆、白色粉末18包扣案可參；又扣案之白色錠劑9顆、黃
    色錠劑4顆經檢驗結果為第二級毒品MDMA（合計驗前淨重
    3.281公克，驗後淨重3.255公克）、白色粉末18包經檢驗結
    果為第三級毒品愷他命（驗前淨重19.631公克，驗後淨重
    19.626公克），此有高雄醫學大學附設中和紀念醫院10006-
    5至6號檢驗報告共3紙在卷可佐（見偵卷第36至38頁），足
    認被告此部份供述，與事證相符，堪以憑採。
(二)、被告雖於偵查中自承：老良說如果有人要買就跟他買，並於
    拿毒品給我時聊到賣的話我二他一，就是分的話他100我200
    等語（見偵卷第8、20頁），然由前開偵訊內容，僅得知悉
    「老良」曾告知被告如欲協助販賣毒品利益之分配，並無從
    認定與扣案之毒品相關，及被告已同意共同協助販賣毒品乙
    情；且被告於偵查、本院審理中亦均供陳：我拒絕老良幫他
    賣毒品等語（見偵卷第30頁，本院審卷第23頁，本院卷第16
    頁），則被告是否有販賣毒品之意圖，已非無疑。又被告自
    警詢、偵查、本院審理中始終陳稱：老良交付我前開毒品，
    是要免費給我用，並要我轉交部分給他朋友等語（見警2卷
    第5頁，偵卷第8、30頁，本院卷第15頁），亦供陳取得本案
    扣得之毒品係為轉交及己用，與販賣並無任何干係。從而，
    故實難單由被告前開偵查中之自白認定被告取得扣案毒品後
    ，另起販賣圖利之意圖。
(三)、此外，被告經查獲時身上雖持有前開MDMA13顆、愷他命18包
    ，然此僅得證明被告持有第二級毒品、第三級毒品之事實；
    且被告另因本案查獲後，經尿液檢驗結果，認有施用第二級
    毒品MDMA之犯行，經本院以100年毒聲字第663裁定觀察勒戒
    ，此有臺灣高等法院被告前案記錄表、本院100年度毒聲字
    第663號裁定1紙在卷可佐（見審卷第31、32頁），被告復於
    偵查中、本院審理中均坦認曾施用MDMA、愷他命（見偵卷第
    9頁，本院審卷第24頁，本院卷第15、16反頁），故被告既
    有施用毒品之習慣，難遽以推認被告所持有前開第二級毒品
    MDMA、第三級毒品愷他命，與意圖販賣有必然之關連性，不
    足以作為被告前開自白以外之補強證據，或直接證明被告有
    販賣意圖之直接證據。
(四)、基此，被告雖曾自白「老良」交付其上開毒品，並曾告知如
    販賣毒品可以2比1之比例分配利潤，惟被告是否因此起意販
    賣，尚有疑義，如前所述。復無其他足資以證明前開自白之
    犯罪事實確具有相當程度真實性之證據可為補強，依首開法
    條之意旨，難遽爾單憑前開自白，作為被告意圖販賣而持有
    第二級毒品、第三級毒品犯行之認定。
五、末查，被告持有第二級毒品MDMA，並於本案查獲時同時因施
    用第二級毒品MDMA裁定觀察勒戒之事實，業經認定如前。雖
    被告曾於偵查中供述：我原自「老良」取得20顆MDMA，分7
    顆給「老良」朋友施用，我沒有施用自「老良」所取得之
    MDMA 等語（見偵卷第8、30頁），然被告於本院準備程序、
    審判程序中改稱：我隔天即100年5月7日就施用2顆老良所交
    付之MDMA了等語（見本院審卷第24頁，本院卷第15頁），其
    供述前後不一，何者為真，已有可疑。又查無其他被告施用
    毒品來源之相關證據，依罪疑為輕之原則，本院難憑被告於
    偵查中之自白，為被告另行起意持有第二級毒品MDMA之不利
    認定，而應採扣案之MDMA係被告供己施用較為有利之認定。
    故被告持有之第二級毒品MDMA之低度行為，應為其施用之高
    度行為所吸收，不另論罪。另被告雖自承曾轉交第二級毒品
    MDMA予「老良」之朋友，可能涉犯幫助施用罪嫌，然此部份
    事實僅有被告之自白，並無相關補強證據可茲佐證，故亦不
    得單以被告之自白，認定被告確有轉交毒品予他人之事實。
    至被告所持有第三級毒品愷他命，經檢驗結果驗前淨重
    19.631公克，驗後淨重19.626公克，未逾20公克，如前所述
    ，亦不構成毒品危害防制條例第11條第5項持有第三級毒品
    純質淨重20公克以上罪，併此敘明。
六、綜上所述，本件檢察官所為之舉證，尚不足證明被告涉有意
    圖販賣而持有第二級毒品MDMA及第三級毒品愷他命之犯行，
    又本院復查無其他積極證據足資證明被告確有前開犯行，揆
    諸前揭法條及判例意旨，自應對被告為有利之認定，不能證
    明被告犯罪，依法自應為無罪之諭知。另扣案之第二級毒品
    MDMA（合計驗前淨重3.281公克，驗後淨重3.255公克）、第
    三級毒品愷他命（驗前淨重19.631公克，驗後淨重19.626
    公克），均為違禁物，然因被告既經認定無罪在案，無主刑
    從刑亦無所附麗，故亦不為沒收之諭知，附此敘明。
據上論斷，應依刑事訴訟法第301 條第1 項，判決如主文。
本案經檢察官鄭靜筠到庭執行職務。
中    華    民    國   100    年    10    月    5     日
                  刑事第十一庭  審判長法  官  李代昌
                                      法  官  林韋岑
                                      法  官  鄭  瑋
以上正本證明與原本無異。
如不服本判決，應於判決送達後10日內，向本院提出上訴狀。
中    華    民    國   100    年    10    月    5     日
                                      書記官  蔡佩珊